【裁判字號】    99,交上易,1299
【裁判日期】    991103
【裁判案由】    過失傷害
【裁判全文】
臺灣高等法院臺中分院刑事判決      99年度交上易字第1299號
上  訴  人
即  被  告  丙○○
輔  佐  人  乙○○
上列上訴人因過失傷害案件，不服臺灣臺中地方法院99年度交易
字第125號中華民國99年7月29日第一審判決（起訴案號：臺灣臺
中地方法院檢察署98年度偵字第27649號；移送併辦案號：99年
度偵字第5970號），提起上訴，本院判決如下：
    主  文
原判決關於被告丙○○部分撤銷。
丙○○無罪。
    理  由
一、公訴意旨略以：告訴人丁○○（因本件過失傷害案件經原審
    法院判決有罪，未上訴而確定）自民國98年11月10日21時許
    起至22時許止，在臺中縣太平市○○路○段169巷66號之住處
    ，飲用啤酒及藥酒後，已達不能安全駕駛動力交通工具之程
    度，竟仍於同日22時30分許，在僅持有自用小客車駕照情形
    下，騎乘車牌號碼IMH-299號重型機車外出，沿臺中縣太平
    市○○路1463巷之水防道路自臺中縣太平市往大里市方向行
    駛，於同日22時45分許，行經臺中縣太平市○○路1463巷43
    弄1號前欲迴轉時，本應注意汽車迴車前，應暫停並顯示左
    轉燈光或手勢，看清無來往車輛，始得迴轉，而依當時情形
    天候晴、路面乾燥、無缺陷及障礙物，視距良好，並無不能
    注意之情事，因不勝酒力，疏未注意及此；適有被告丙○○
    騎乘車牌號碼HOR-530號重型機車，在丁○○之後方同向行
    駛，行經臺中縣太平市○○路1463巷43弄1號前，欲超越前
    車時，本應注意車前狀況，隨時採取必要安全措施，依當時
    情形天候晴、路面乾燥、無缺陷及障礙，視距良好，並無不
    能注意之情事，亦疏未注意，雙方因煞避不及，致丁○○騎
    乘機車之前車頭與丙○○騎乘機車之右側處發生碰撞，人車
    倒地，致丁○○受有右手挫傷、疑似頭部外傷之傷害；丙○
    ○則受有右足疼痛、臉部及四肢多處傷口、右足第三蹠骨骨
    折、右足背皮膚缺損、頭部外傷併臉部擦傷、背部、右髖部
    、雙手及雙膝多處擦傷等傷害，因認被告涉有刑法第284條
    第1項前段之過失傷害罪嫌。
二、按犯罪事實，應依證據認定之，無證據不得認定犯罪事實；
    不能證明被告犯罪或其行為不罰者，應諭知無罪之判決，刑
    事訴訟法第一百五十四條第二項、第三百零一條第一項分別
    定有明文。又事實之認定，應憑證據，如未能發現相當證據
    ，或證據不足以證明，自不能以推測或擬制之方法，以為裁
    判基礎；另認定犯罪事實應依證據，為刑事訴訟法所明定，
    故被告否認犯罪事實所持之辯解，縱屬不能成立，仍非有積
    極證據足以證明其犯罪行為，不能遽為有罪之認定，最高法
    院四十年度臺上字第八六號及三十年度上字第一八三一號著
    有判例可資參照。
三、公訴意旨認被告涉有過失傷害罪嫌，係以：告訴人丁○○之
    指訴、道路交通事故現場圖、道路交通事故調查報告表（一
    ）（二）、臺中縣警察局道路交通事故初步分析研判表、診
    斷證明單、現場及車損照片12張為其論據。訊據被告堅決否
    認有過失犯行，辯稱：告訴人無駕駛執照，酒後騎駛機車，
    在馬路中央講電話，伊騎機車要經過時，告訴人突然迴轉，
    告訴人之機車撞上被告機車右側，告訴人應負完全過失責任
    等語。
四、本院查：
  (一)告訴人丁○○無機車駕駛執照，自98年11月10日21時許起至
    22時許止，在臺中縣太平市○○路○段169巷66號之住處，飲
    用啤酒及藥酒後，酒精濃度呼氣值高達1.38mg/l，已達不能
    安全駕駛動力交通工具之程度，仍於同日22時30分許，在僅
    持有自用小客車駕照情形下，騎乘車牌號碼IMH-299號重型
    機車，行經臺中縣太平市○○路1463巷43弄1號前欲迴轉前
    ，以行動電話與他人聯絡，其後在未暫停並顯示左轉燈光或
    手勢，看清無來往車輛之情形下，冒然迴轉致其機車車頭左
    前方處撞及被告機車右踏板處，雙方人車倒地，告訴人丁○
    ○受有右手挫傷、疑似頭部外傷之傷害；被告丙○○則受有
    右足疼痛、臉部及四肢多處傷口、右足第三蹠骨骨折、右足
    背皮膚缺損、頭部外傷併臉部擦傷、背部、右髖部、雙手及
    雙膝多處擦傷等傷害等情，除是否顯示左轉燈號及看清來往
    車輛部分外，業據告訴人陳明在卷，核與被告所辯情節相符
    ，並有臺中縣警察局太平分局道路交通事故當事人酒精測定
    紀錄表、刑法第185條之3案件測試觀察紀錄表、道路交通事
    故現場圖、道路交通事故調查報告表（一）（二）、臺中縣
    警察局道路交通事故初步分析研判表、國軍臺中總醫院急診
    室臨時診斷證明單1紙、國軍臺中總醫院附設民眾診療服務
    處於98年11月16日出具之診斷證明書1份（附於98年度核交
    字第1809號卷第8頁）、現場及車損照片12張附卷可稽。
  (二)依下列證據，無積極證據證明被告有過失責任
  (1)按服用酒類不能安全駕駛動力交通工具之認定，參考德國、
    美國之認定標準，對於駕駛人於呼氣中酒精濃度達每公升
    0.55毫克以上、血液濃度達每公升0.11以上者，肇事率為一
    般正常人之10倍，已達不能安全駕駛之標準（法務部88年5
    月18日88年度法檢字第1669號函參照），告訴人肇事後所測
    得呼氣酒精濃度為每公升1.38毫克，已逾前開不能安全駕駛
    之標準2倍以上；且依警詢卷附測試觀察紀錄表所示，告訴
    人且有「語無倫次」「多話」之情形，足見其酒醉之程度非
    輕。
  (2)告訴人於本院行準備程序時，供稱：伊於肇事前確有停下來
    講電話，講完後起步，一下子就撞上了等語，核與被告所辯
    情節相符。參酌告訴人前揭酒後駕車及依現場相片所示，係
    告訴人所騎駛之機車車頭位置與被告騎駛機車之右側位置發
    生碰撞等情，足見本件車禍發生之原因，係告訴人在酒醉無
    法安全駕駛機車之情形下，於講完電話後，未看清來往車輛
    突然迴轉所致，被告應無過失，告訴人所指，其有打左轉燈
    及看清往來車輛云云，應非事實。
  (3)本件經原審法院送請台灣省台中縣區車輛行車事故鑑定委員
    會就肇事責任鑑定結果，亦認告訴人丁○○應負全部過失責
    任；被告無肇事因素，有該會99年6月2日中縣鑑字第995501
    345號函暨所附意見書附原審卷可查。
  (4)被告雖於警詢時供承：伊肇事前行車方向是沿光興路往大里
    巿方向行駛，伊速度約60公里等語；再於原審審理時供稱：
    當時伊要自左側超車，靠近丁○○，結果丁○○突然向左靠
    ，造成他的左側車頭和伊右側車身擦撞，兩邊都人車倒地，
    伊那時的車速應該是4、50公里等語，已超過事故現場40公
    里之速限。然本件之肇事原因既係因告訴人突然迴轉且撞擊
    被告所致，被告之超速違規行為與告訴人之傷害結果間即難
    謂有因果關係之存在，自難憑此為被告不利認定。
五、綜上所述，公訴人所舉上開證據，就本件行車事故，被告是
    否確有過失責任，其證明力尚未到達至通常一般之人均不致
    有所懷疑而得確信其為真實之程度，本院盡調查能事，復查
    無其他積極證據足資證明被告犯罪，本院既無從形成對被告
    不利之確信，依前開證明依法自應為無罪之諭知。被告上訴
    否認有過失責任為有理由，原審未查，遽為被告有罪之判決
    ，尚有未洽，應予撤銷改判，為被告無罪之判決。
六、據上論結，應依刑事訴訟法第369條第1項前段、第364條、
    第301條第1項，判決如主文。
本案經檢察官甲○○到庭執行職務。
中    華    民    國    99    年    11    月    3     日
            刑事第四庭    審判長法  官  洪  耀  宗
                                法  官  林  清  鈞
                                法  官  劉  登  俊
以上正本證明與原本無異。
不得上訴。
                                書記官  張  惠  彥
中    華    民    國    99    年    11    月    3     日

司法院資訊處製作；財團法人民間司法改革基金會備份。
